臺灣桃園地方法院刑事判決　　　　　　　　　　　　　九十年度易字第二三七五號
　　公　訴　人　臺灣桃園地方法院檢察署檢察官
　　被　　　告　乙○○
　　被　　　告　丙○○
右列被告因偽造文書等案件，經檢察官提起公訴（九十年度偵字第一０一０九號），
本院判決如左：
    主  文
乙○○共同行使變造關於能力之全民健康保險卡，足以生損害於他人，累犯，處有期
徒刑肆月，如易科罰金，以佰元折算壹日，扣案變造全民健康保險卡壹張沒收；又
傷害人之身體，累犯，處有期徒刑月，如易科罰金，以佰元折算壹日。應執行有
期徒刑陸月，如易科罰金，以佰元折算壹日，扣案變造全民健康保險卡壹張沒收。
丙○○共同行使變造關於能力之全民健康保險卡，足以生損害於他人，處有期徒刑
月，如易科罰金，以佰元折算壹日，扣案變造全民健康保險卡壹張沒收。
    事  實
一、乙○○前於民國八十五年間因妨害公務案件，經本院判處有期徒刑四月，於八十
    七年七月七日執行完畢；又於八十六年間因竊盜案件，經本院判處有期徒刑四月
    ，於八十六年五月十七日執行完畢，又於八十八年間因竊盜案件，經本院判處有
    期徒刑七月，於八十九年三月二十一日執行完畢。
二、丙○○於九十年六月七日晚間，在桃園縣龍潭鄉敏盛醫院辦理繳費手續時，因其
    全民健康保險卡（下稱健保卡）就診欄已蓋滿，復未繳納健保費無法申請換卡，
    且無現金繳納，恰遇當時至該醫院探病之乙○○，丙○○遂央求乙○○暫墊醫療
    費，徐某因身上現金亦不足，乃思以換貼健保卡就診欄方式矇混，遂基於犯意聯
    絡，由乙○○先以其身分證暫押於醫院收費處，隨即與丙○○返回賀女位於桃園
    縣龍潭鄉上林村溝東四十四之十四號住處，由丙○○交付其健保卡，乙○○即將
    前開賀女及其自身之健保卡背面就診欄撕下，並將其自己之健保卡就診欄改貼於
    賀女之健保卡上而變造健保卡特種文書，隨後二人又返回醫院，由乙○○持變造
    後之丙○○健保卡繳費，足以生損害於中央健康保險局對於被保險人就診紀錄之
    正確性，二人得手後正欲離開醫院而至醫院大門時，乙○○要求丙○○隨同其返
    家，惟為丙○○所拒，二人乃生爭執，乙○○即基於傷害人身體之犯意，以徒手
    及持路旁攤位之椅子毆打丙○○，致丙○○受有右大腿擦傷四乘四公分、左小腿
    瘀傷三乘三公分、及頭皮挫傷三乘三公分之傷害，嗣經丙○○報警，始循線查知
    上情，並扣得變造之健保卡一張。
三、案經被害人丙○○訴由桃園縣警察局平鎮分局報請臺灣桃園地方法院檢察署檢察
    官偵查起訴。
    理  由
一、訊據被告乙○○矢口否認有變造健保卡及傷害丙○○犯行，辯稱：健保卡係丙○○變造，伊係於繳完費後丙○○將健保卡返還時，始知悉健保卡有換貼，又丙○○之傷痕係二人發生爭執時，丙○○不小心跌倒刮到花圃，伊並無毆打傷害丙○○云云。被告丙○○亦矢口否認有變造健保卡犯行，辯稱：健保卡係乙○○所變
    造云云。
二、經查：(一)扣案健保卡係在被告丙○○住處變造，係以被告丙○○之健保卡（卡號
    00000000號）改貼被告乙○○之健保卡（卡號00000000號）就
    診欄方式變造之事實，為被告乙○○、丙○○所不否認，並經本院勘驗屬實，且
    有該健保卡扣案可佐，堪認屬實。被告乙○○及丙○○雖均辯稱該健保卡為他方
    所變造云云，惟查被告乙○○及丙○○如非基於共同變造之犯意，丙○○既明知
    其健保卡就診欄已蓋滿，已不能使用，何須將其健保卡交付乙○○？又變造之地
    點既在丙○○住處，變造所需之工具（例如膠水等物）亦係由丙○○所提供，加
    以變造之地點在丙○○住處其房間內，被告丙○○辯稱不知乙○○向其拿健保卡
    係欲變造云云，孰能置信？又當日被告乙○○與丙○○返回醫院繳費時，係由被
    告乙○○代為辦理，而丙○○則坐於收費處前之椅子上，當時乙○○所拿出之健
    保卡濕濕的，好像泡過水的樣子，亦據證人即前開醫院職員黃鈺芳證述在卷，則
    繳費既係由被告乙○○辦理，乙○○曾手持該「濕濕的」的丙○○健保卡，乙○○既先前已知丙○○之健保卡就診欄已用罄，則何以其第二次前往繳費時，丙○○之健保卡竟變成尚有空欄可用？因之，被告乙○○辯稱當日係由丙○○自己去
    繳費，其係丙○○將健保卡交付時，始發覺健保卡已變造云云，顯非事實，而無
    可採信，本件扣案之健保卡係由被告乙○○及丙○○共同變造之事實，事證明確
    。(二)被告二人於行使該變造健保卡繳費完畢後，二人於步出醫院大門時，被告乙○○即要求丙○○隨同其返家，惟為丙○○所拒，二人乃生爭執，被告乙○○即
    憤而徒手及以攤拉之椅子毆打丙○○，致丙○○受有右大腿擦傷四乘四公分、左
    小腿瘀傷三乘三公分、及頭皮挫傷三乘三公分之傷害等情，已據丙○○指訴在卷
    ，並有診斷證明書一份在卷可稽，被告乙○○雖否認毆打，辯稱丙○○之傷係其
    自己跌倒碰觸花圃刮傷云云，然依診斷證明書所載之傷情，丙○○除小腿瘀傷外
    ，尚受有大腿擦傷及頭皮挫傷之傷害，此項傷害顯非刮到花圃所能致成，又被告
    乙○○雖舉證人甲○○證明當日係丙○○拿椅子打乙○○，因不慎而跌到刮到花
    圃，並經證人甲○○為相同之證言，惟查，證人甲○○自承當時其係站在圓環抽
    煙，與被告乙○○及丙○○二人所處之位置尚有一段距離，則其是否確有看見被
    告乙○○與丙○○之爭執、毆打情形，已非無疑，又證人甲○○為被告乙○○之
    友，其證言難免偏頗，且丙○○堅稱證人甲○○當時並未在場，因之，證人甲○○之證詞是否屬實，尚值懷疑，為本院所不採，因之，被告傷害丙○○之事實，
    亦事證明確，堪以認定。
三、核被告乙○○、丙○○所為，係犯刑法第二百十六條、第二百十二條之行使變造
    特種文書罪，被告乙○○另犯刑法第二百七十七條第一項之普通傷害罪。被告乙○○、丙○○就所犯行使變造特種文書罪有犯意聯絡與行為分擔，均為共同正犯
    ，其變造特種文書之低度行為，為行使變造特種文書之高度行為所吸收，不另論
    罪，又被告乙○○所犯上開二罪，犯意各別，行為互殊，應予分論併罰。被告乙○○有如事實欄所載前案科刑執行情形，其於有期徒刑執行完畢後，五年內再犯
    本件有期徒刑以上刑之罪，為累犯，應依刑法第四十七條規定，加重其刑。爰審
    酌被告乙○○、丙○○犯罪之動機、目的、手段、犯罪所生之危害，告訴人丙○○所受傷情尚非嚴重及犯罪後之態度等一切情狀，分別量處如主文所示之刑，並
    分別諭知易科罰金之折算標準，並就被告乙○○所宣告之刑定其應執行刑，及諭
    知易科罰金之折算標準。扣案健保卡一張為被告乙○○、丙○○犯罪所得之物，
    應依刑法第三十八條第一項第三款宣告沒收。
據上論斷，應依刑事訴訟法第二百九十九條第一項前段，刑法第二十八條、第二百十
六條、第二百十二條、第二百七十七條第一項、第四十七條、第四十一條第一項前段
、第五十一條第五款、第三十八條第一項第三款，罰金罰鍰提高標準條例第一條前段
、第二條，判決如主文。
本件經檢察官廖江憲到庭執行職務。
中      華      民      國      九十一      年      三    月    二十一  日
                                      臺灣桃園地方法院刑事第一庭
                                          法  官    黃  斯  偉
右正本證明與原本無異。
如不服本判決，應於判決送達後十日內向本院提出上訴狀( 應附繕本 )，上訴於
臺灣高等法院。
                                           書記官   李  珈  慧
中      華      民      國      九十一      年      三    月    二十二  日
刑法第二百七十七條
傷害人之身體或健康者，處三年以下有期徒刑，拘役或一千元以下罰金。
犯前項之罪，因而致人於死者，處無期徒或七年以上有期徒刑，致重傷者，處三年以
上、十年以下有期徒刑。
刑法第二百十二條
偽造、變造護照、旅券、免許證、特許證及關於品行、能力、服務或其他相類之證書
、介紹書，足以生損害於公眾或他人者，處一年以下有期徒刑，拘役或三百元以下罰
金。
刑法第二百十六條
行使第二百十條至第二百十五條之文書者，依偽造、變造文書或登載不實事項或使登
載不實事項之規定處斷。
